臺灣板橋地方法院刑事判決　　　　　　　94年度訴字第2524號
公　訴　人　臺灣板橋地方法院檢察署檢察官
被　　　告　甲○○
　　　　　　　　　　（現另案於臺灣臺北監獄臺北分監執行）
上列被告因毒品危害防制條例案件，經檢察官提起公訴（94年度
核退毒偵字第1816號）及移送併案審理（94年度毒偵字第6336號
、95年度毒偵字第4727號、臺灣臺北地方法院檢察署94年度毒偵
字第3652號），本院依簡式審判程序判決如下：
    主  文
甲○○施用第一級毒品，處有期徒刑拾月。扣案海洛因貳包（鑑
餘淨重共計伍點陸伍公克）及扣案吸管內殘餘之微量海洛因均沒
收銷燬之；上開海洛因之外包裝袋貳只（共計重零點柒柒公克）
、吸管一支均沒收。又施用第二級毒品，處有期徒刑肆月。扣案
安非他命殘渣袋內之微量安非他命沒收銷燬之；上開安非他命之
外包裝袋壹只及安非他命吸食器壹組均沒收。有期徒刑部分應執
行有期徒刑壹年。
    事  實
一、甲○○前因施用毒品案件，經本院以93年度毒聲字第2101號
    裁定送觀察、勒戒後，認無繼續施用毒品之傾向，而於民國
    94年1 月26日執行完畢釋放出所，並於同日由臺灣板橋地方
    法院檢察署檢察官以93年度毒偵字第5751號為不起訴處分確
    定。
二、詎甲○○仍未悛悔，於前開觀察、勒戒執行完畢釋放後五年
    內，復基於施用第一級毒品海洛因（下稱海洛因）及第二級
    毒品安非他命（下稱安非他命）之犯意，自94年3 月間某日
    起至95年6 月9 日晚間10時25分為警查獲前止，連續在臺北
    縣三重市○○街89號4 樓住處及同市友人家中等地，以將海
    洛因粉末摻入香菸後，再點火吸食之方式，非法施用第一級
    毒品海洛因多次，及以將安非他命粉末置於玻璃球管吸食器
    內，再以火置於其下方燒烤使安非他命產生煙霧而加以吸用
    之方式，非法施用第二級毒品安非他命多次，施用頻率為每
    日約各施用二至三次。嗣先後於下列時、地為警查獲：
  於94年5 月4 日晚間9 時30分許，在上開安樂街住處為警查
    獲，並扣得其所有之海洛因一包（鑑餘淨重2.17公克、空包
    裝重0.43公克）等物。
  於94年10月21日晚間9 時50分許，在臺北縣泰山鄉○○○路
    133 號為警查獲，並扣得其所有之安非他命殘渣袋一只及安
    非他命吸食器一組等物。
  於94年11月15日下午4 時30分許，在臺北市○○路○段134
    號5 樓內為警查獲，並扣得其所有之海洛因一包（鑑餘淨重
    3.48公克、空包裝重0.34公克）及上有殘留海洛因粉末之吸
    管（分裝棒）一支等物。
  於95年6 月9 日晚間10時25分許，在臺北市○○路89號為警
    查獲。
三、案經臺北市政府警察局信義分局、大同分局、臺北縣政府警
    察局新莊分局先後報請臺灣板橋地方法院檢察署檢察官偵查
    起訴及移送併案審理；暨由臺北市政府警察局報請臺灣臺北
    地方法院檢察署檢察官偵查後移送併案審理。
    理  由
一、本件被告甲○○所犯係死刑、無期徒刑、最輕本刑為三年以
    上有期徒刑以外之罪，其於準備程序中就被訴事實為有罪之
    陳述，經法官告知簡式審判程序之旨，並聽取公訴人及被告
    之意見後，本院業已於96年1 月12日依刑事訴訟法第273 條
    之1 第1 項之規定，合議裁定由受命法官獨任進行簡式審判
    程序，合先敘明。
二、前揭事實業據被告於警詢、偵查及本院審理中均供承不諱，
    而其於上開時、地為警查獲後所採尿液，經送臺灣檢驗科技
    股份有限公司以EIA 酵素免疫分析法初步檢驗，再以GC/MS
    氣相層析質譜儀法確認檢驗結果，確均呈鴉片類（嗎啡）及
    安非他命類陽性反應乙節，亦有該公司94年5 月23日編號CH
    / 2005/50274號、94年11月9 日編號CH/2005/A0982 號、94
    年12月1 日編號CH/2005/B0682 號、95年6 月27日編號CH/
    2006/60474號濫用藥物尿液檢驗報告、被移送者姓名及代碼
    對照表各一紙、偵辦毒品案件尿液檢體委驗單三紙附卷可稽
    ，及前揭毒品海洛因二包（鑑餘淨重共計5.65公克）、安非
    他命殘渣袋一只、殘留海洛因粉末之吸管一支、安非他命吸
    食器一組等物扣案可資佐證，上開疑似含有毒品成分之海洛
    因二包及吸管一支經送鑑定結果，確實均含有海洛因成分等
    情，復有法務部調查局94年7 月20日調科壹字第060009953
    號、95年3 月3 日調科壹字第020007727 號鑑定通知書各一
    紙在卷可按，被告之自白既有上開證據足資補強，應堪信為
    真實。據此，本案事證明確，被告犯行堪以認定。
三、被告前因施用毒品案件，經本院以93年度毒聲字第2101號裁
    定送觀察、勒戒後，認無繼續施用毒品之傾向，而於94年1
    月26日執行完畢釋放出所，並於同日由臺灣板橋地方法院檢
    察署檢察官以93年度毒偵字第5751號為不起訴處分確定等情
    ，有上開不起訴處分書及臺灣高等法院被告前案紀錄表各一
    份在卷可參，其再犯本件施用第一級、第二級毒品之罪，係
    於觀察、勒戒執行完畢釋放後，五年內再犯該條例第10條第
    1 項、第2 項之罪，依毒品危害防制條例第23條第2 項規定
    ，應逕予論罪科刑。
四、論罪科刑部分：
(一)按海洛因、安非他命分別係毒品危害防制條例第2 條第2 項
    第1 款、第2 款所定之第一級、第二級毒品，核被告所為，
    係犯上開條例第10條第1 項之施用第一級毒品罪及同條第2
    項之施用第二級毒品罪。其為施用第一級毒品海洛因、第二
    級毒品安非他命而持有之行為，各為其施用之高度行為所吸
    收而不另論罪。其所犯上開二罪間，犯意各別、行為互殊，
    應予分論併罰。又本件被告雖有多次施用第一級及第二級毒
    品之犯行，且原刑法第56條連續犯規定，亦已於94年2 月2
    日修正公布刪除，並於95年7 月1 日施行，然按毒品危害防
    制條例所稱之毒品，係指具有「成癮性」、濫用性及對社會
    危害性之麻醉藥品與其製品及影響精神物質與其製品，此觀
    該條例第2 條第1 項之規定自明，是該條例第10條所定之施
    用毒品罪，對應上開毒品所具有之「成癮性」可知，其構成
    要件在本質上應即含有「習慣性」反覆為同一施用行為之意
    涵，是該罪所針對之施用毒品行為，在自然概念上雖可能有
    數行為，然實係施用毒品者基於持續施用毒品動機之單一犯
    罪計劃，所賡續而為之集合行為，所侵害之法益亦均屬相同
    之社會法益，於法律上應評價為「集合犯」，而屬實質上一
    罪，論以一罪為己足，無庸就其每一次施用毒品行為各別評
    價後依原實務上所採行之連續犯或數罪併罰方式處斷，併此
    敘明。
(二)本件檢察官原雖僅就被告於94年5 月4 日晚間9 時許，及同
    日夜間11時15分許為警採尿前96小時內之某時分別有施用第
    一級、第二級毒品之行為起訴，惟被告自94年3 月間某日起
    至95年6 月9 日止所為多次施用第一級毒品海洛因、第二級
    毒品安非他命之行為，既屬集合犯之實質上一罪關係，即應
    為起訴效力所及，基於審判不可分之原則，本院自應併予審
    究，附此敘明。
(三)本院爰審酌被告前已有因施用毒品而經觀察、勒戒之紀錄，
    業如上述，猶再犯本件施用毒品犯行，可徵其不知悔改，惟
    其施用毒品係自戕行為，對他人法益尚無具體危害，及其施
    用毒品之動機、次數，暨犯罪後坦承犯行之態度等一切情狀
    ，分別量處如主文所示之刑，並就有期徒刑部分定其應執行
    之刑，以資懲儆。
(四)被告行為後，前於94年2 月2 日修正公布之刑法，已自95年
    7 月1 日起施行，其中修正後刑法第2 條之規定，乃係關於
    新舊法比較適用之準據法，其本身無關行為可罰性要件之變
    更，故於95年7 月1 日刑法修正施行後，如有涉及比較新舊
    法之問題，即應逕依修正後刑法第2 條第1 項規定，為「從
    舊從輕」之比較（最高法院95年度第8 次刑事庭會議決議意
    旨參照）。經查：修正前刑法第51條第5 款規定：「宣告多
    數有期徒刑者，於各刑中之最長期以上，各刑合併之刑期以
    下，定其刑期。但不得逾二十年」，修正後該條款則規定：
    「宣告多數有期徒刑者，於各刑中之最長期以上，各刑合併
    之刑期以下，定其刑期。但不得逾三十年」，綜合比較結果
    ，修正後之規定並非較有利於被告，是揆諸前揭刑法第2 條
    第1 項前段規定，即應適用修正前之刑法第51條定其應執行
    之刑，附此敘明。
(五)扣案海洛因二包（鑑餘淨重共計5.65公克）、扣案吸管一支
    內之殘留微量海洛因、扣案安非他命殘渣袋一只內之微量安
    非他命分別係第一級、第二級毒品，不論屬於犯人與否，均
    應依毒品危害防制條例第18條第1 項前段規定沒收銷燬之。
    又被告行為後，刑法第38條第1 項第2 款、第3 項雖亦於94
    年2 月2 日修正公布，並自95年7 月1 日起施行，然僅係將
    該條第1 項第2 款刪除「供」之贅字，及將該條第3 項中之
    「犯人」修正為「犯罪行為人」，顯僅為文字用語之修正，
    實質內容並未變更，實際上對被告亦無有利、不利情形，當
    非屬法律之變更，即無比較適用之問題，應依一般法律適用
    原則，適用裁判時法即現行刑法第38條第1 項第2 款、第3
    項之規定（參見最高法院95年度第21次刑事庭會議決議意旨
    ）。據此，扣案上開海洛因及安非他命之外包裝袋共三只有
    防制毒品裸露、潮濕、便於攜帶之功能，與吸管一支、安非
    他命吸食器一組均為被告所有供犯本件施用毒品犯行所用之
    物，業據其供承在卷，爰併依刑法第38條第1 項第2 款之規
    定併予宣告沒收之。
五、臺灣士林地方法院檢察署95年度毒偵字第2283號移送併案意
    旨略以：被告甲○○基於施用第一級毒品海洛因、第二級毒
    品安非他命之犯意，於95年11月28日晚間7 時許，在臺北市
    ○○○路231 號7 樓之4 住處內，非法施用海洛因及安非他
    命，因認被告此部分亦係涉犯毒品危害防制條例第10條第1
    項、第2 項之施用第一級毒品、第二級毒品罪，而與本案前
    揭經起訴部分有集合犯之實質上一罪關係等語。然查被告自
    前述95年6 月9 日晚間10時25分許為警查獲後，即因槍砲案
    件羈押於臺北看守所，迄至同年7 月25日方釋放出所，有上
    開被告前案紀錄表一份在卷可按，在監所期間長達四十五日
    ，且其受羈押期間內受公權力拘束自無從施用毒品，顯難認
    被告就本案上開受羈押前之施用毒品犯行，與併案部分釋放
    出所後之施用毒品犯行係基於同一犯意為之，先前施用毒品
    之習慣當亦因受羈押達四十五日而中斷，尚難認與本案具有
    集合犯之實質上一罪關係，本院無從併予審理，應退由檢察
    官另行偵查後為適法之處理。
據上論斷，應依刑事訴訟法第273 條之1 第1 項、第299 條第1
項前段，毒品危害防制條例第10條第1 項、第2 項、第18條第1
項前段，刑法第11條前段、第2 條第1 項前段、第38條第1 項第
2 款、修正前刑法第51條第5 款，判決如主文。
本案經檢察官吳宗光到庭執行職務。
中　　華　　民　　國　　96　　年　　2 　　月　　27　　日
                  刑事第十七庭  法　官 張紹省
以上正本證明與原本無異。
如不服本判決應於送達後十日內向本院提出上訴狀。
                                書記官 周雅玲
中　　華　　民　　國　　96　　年　　2 　　月　　27　　日
附錄本案論罪科刑法條全文：
毒品危害防制條例第10條
施用第一級毒品者，處六月以上五年以下有期徒刑。
施用第二級毒品者，處三年以下有期徒刑。
